【裁判字號】    88,自,75
【裁判日期】    890420
【裁判案由】    詐欺
【裁判全文】
臺灣臺北地方法院刑事判決                            八十八年度自字第七五號
    自  訴  人  首綸有限公司  設台北市○○○路二九０號十樓
    代  表  人  戊○○
    代  理  人  乙○○
                李勇三律師
    被      告  庚○○
                丁○○
                己○○
    右二人共同
    選任辯護人  李盛賢
                簡良夙
右列被告因詐欺案件，經自訴人提起自訴及台灣台北地方法院檢察署檢察官移送併辦
（八十七年度偵字第二０九四三號），本院判決如左：
    主  文
庚○○、丁○○、己○○均無罪。
    理  由
一、自訴意旨略以：民國八十六年八月被告丁○○與丙○○（通緝中）參加位於台北
    市○○○路○段一八四號自訴人公司之展示會，佯稱其有三家加盟店即北市五常
    弘帥店、新店弘帥店、三重天台弘帥店生意甚佳，銷售量驚人，要求以一次包底
    新台幣（下同）二十五萬元（即一季進貨二十五萬元，若未達則移至下一季，若
    超過則補差額）進貨，被告丁○○則簽發丙○○名義，付款人誠泰銀行復興分行
    ，票號0000000、0000000、0000000號，面額各五萬元、
    十萬元、十萬元，發票日分別為八十六年十一月三十日、十二月二十日、八十七
    年一月三十日之三紙支票予自訴人。自訴人自八十六年九月初陸續出貨，累計一
    百零一萬一千二百八十八元，詎支票屆期提示付款僅面額五萬元一張兌付，其餘
    二紙支票均因拒絕往來戶而退票。八十七年一月自訴人派員到台北市○○街五十
    三巷十三號五常弘帥男飾店催討貨款，只見店門緊閉，已結束營業日，再轉向三
    重天台弘帥店、新店弘帥店追討貨款，被告庚○○、丁○○、己○○均諉稱貨款
    已繳給丙○○而拒不付款，致自訴人追償無門，損失不貲。被告丁○○與丙○○
    共同前來看貨，常駐新店弘帥店，並簽發丙○○名義支票支付貨款，以李長懋假
    名與自訴人交易，顯係有計劃詐欺行為，應與丙○○共負詐欺刑責。另被告庚○○負責三重天台弘帥店親自向自訴人叫貨，要自訴人直接進貨由其簽收，事後又
    拒絕給付貨款，係施用詐術至明。被告己○○經營之新店弘帥店並未明顯區隔租
    與丙○○姐弟當公司儲藏貨品用，當廠商送貨、進貨時，被告己○○不但在場簽
    收也幫忙整理收取成衣貨品，事後拒絕給付貨款，亦有詐欺行為。被告等意圖為
    不法所有，明知已無償付資力，以弘帥男飾店名義向自訴人詐購成衣，推由丙○○出面簽發空頭支票詐購成衣貨款二十四萬七千四百七十元，僅兌償付第一紙支
    票五萬元而已，迨得貨品以低價變賣化用後，旋於八十七年一月將五常弘帥男飾
    店關閉，人則逃匿無蹤，被告丁○○、庚○○、己○○等三人則推諉拒絕付款，
    顯有犯意聯絡、行為分擔，應共負詐欺罪責云云。
二、按犯罪事實應依證據認定之，無證據不得推定其犯罪事實。又不能證明被告犯罪
    者，應諭知無罪之判決，刑事訴訟法第一百五十四條、第三百零一條第一項分別
    定有明文。次按刑事訴訟法上所謂認定犯罪事實之證據，係指足以認定被告確有
    犯罪行為之積極證據而言，該項證據自須適合於被告犯罪事實之認定，始得採為
    斷罪資料；如未能發現相當證據，或證據不足以證明，自不能以推測或擬制之方
    法，以為裁判之基礎。又刑法第三百三十九條第一項詐欺罪之成立，以意圖為自
    己或第三人不法所有，以詐術使人將本人或第三人之物交付為要件。所謂以詐術
    使人交付，必須被詐欺人因其詐術而陷於錯誤，若其所用方法，不能認為詐術，
    亦不致使人陷於錯誤，即不構成該罪，最高法院二十九年上字第三一○五號、四
    十年臺上字第八六號、四十六年臺上字第二六○號分別著有判例可資參照。末按
    民事債務當事人間，若有未依債務本旨履行給付之情形，在一般社會經驗而言，
    原因非一；其因不可歸責之事由無法給付，或因合法得對抗他造主張抗辯而拒絕
    給付，其至債之關係成立後，始行惡意遲延給付，皆有可能，非必出於自始無意
    給付之詐欺犯罪一端；又刑事被告依法不負自證無罪之義務，故在別無積極證據
    之情形下，自難違反刑事訴訟法第一百五十四條之規定，以被告單純債務不履行
    之狀態，推定被告自始即有不法所有之意圖而施用詐術。
三、訊之被告等均堅決否認有共同詐欺犯行，被告丁○○辯稱五常弘帥男飾店是丙○○負責，已經經營九年，伊於八十六年四月一日去上班，八十六年十一月三十日
    離職，只負責連鎖店的送貨，非五常弘帥店及新店弘帥店之負責人等語；被告己○○則以伊獨資經營新店弘帥店，固為丙○○之加盟店，惟採月結寄賣方式，將
    現金給付予丙○○。而伊經營之新店弘帥店面積有四十坪，實際僅用十七、八坪
    ，故將剩下面積租給丙○○做為倉庫辦公室，如果有送貨來丙○○或被告丁○○
    不在，會幫忙簽收，沒有與自訴人往來過等詞以資抗辯；被告庚○○辯稱伊是三
    重天台弘帥店負責人，獨資經營，雖為丙○○之加盟店，然只是由丙○○提供貨
    物，採寄賣方式，月底結帳，月初付現金予丙○○，伊也被丙○○跳票四十萬元
    等語。經查，自訴人自承收受之誠泰商業銀行丙○○名義之支票三紙，其中票號
    0000000、發票日八十六年十一月三十日、面額五萬元之支票有兌現，且
    丙○○之前給付之夏季服裝試賣貨款四萬元支票亦有兌現等語，而證人甲○○即
    曾任職自訴人公司之業務員亦到庭證述「．．在這段期間去弘帥公司營業都很正
    常，然後與三重弘帥老闆變成好朋友．．．這段合作期間我常到弘帥總公司，他
    們訂的貨很多，老闆有告訴我要小心經營，我也有常去看」等詞（見本院八十八
    年四月二日訊問筆錄），又誠泰商業銀行復興分行第0000000號丙○○名
    義之支票存款帳戶係八十七年一月二十三日拒絕往來一節，復有誠泰商業銀行復
    興分行八十七年十月二十二日函附之退票情形統計、支票存款對帳單可稽（見台
    灣台北地方法院檢察署八十七年度偵字第二０九四三號偵查案卷宗第二十四頁至
    第三十九頁），則在自訴人送貨期間弘帥三家加盟店都有正常營業，以丙○○名
    義用以支付自訴人貨款之支票並非自始即未兌現，丙○○名義之支票拒絕往來亦
    係在與自訴人訂約四個月後，故被告丁○○與丙○○參與自訴人公司之展示會，
    以有三家弘帥加盟店向自訴人購買貨品，並由被告丁○○簽發丙○○名義之支票
    斯時，是否即係施用詐術，已非無疑。況被告丁○○陳稱在十一月貨都退還之後
    有去尋找自訴人公司及其他廠商到五常店做拍賣，自訴人沒有去，拍賣一直到農
    曆年正月初八，並非在一月就找不到人等語，自訴人亦陳述於退票後即迅派員前
    往催討，為求減少損失，將自訴人送達各加盟店尚未銷售之男飾貨品搬回，當自
    訴人再次前往五常弘帥店追討時，該店正進行貨品廉價大拍賣等詞，則苟被告丁○○、庚○○、己○○自始即意欲共同詐騙自訴人，當無可能於自訴人將貨品搬
    回時未加以拒絕，且通知廠商進行貨品廉價拍賣之理，益見被告丁○○、庚○○
    、己○○無共同詐騙故意甚明。再者，若被告丁○○、庚○○、己○○與丙○○
    自始有以弘帥加盟店名義詐騙自訴人公司之貨物，推由丙○○簽發空頭支票，將
    五常弘帥店關閉後逃匿，被告丁○○、庚○○、己○○以非負責人及僅為加盟店
    為由推諉拒絕付款之共同詐欺犯意，則不論是洽談訂貨事宜或收受貨物、簽發支
    票等應會一概推由丙○○於五常弘帥店內為之，殊無由被告丁○○陪同參與自訴
    人公司之展示會並簽發丙○○名義之支票，或將貨物送到新店弘帥店，由被告己○○收受、整理、貯藏貨物，或要求可由被告庚○○直接向自訴人公司叫貨，自
    訴人公司直接將貨物送到三重天台弘帥店，致自訴人得以上開理由為據向被告丁○○、己○○、庚○○追討貨款之可能。綜上所述，自訴人與被告丁○○、庚○○、己○○間是否有未清償貨款情事，應純屬民事糾葛，被告丁○○、庚○○、
    己○○自始既無不法所有意圖，其詐欺犯行尚難證明，此外，復查無其他積極證
    據足證被告丁○○、庚○○、己○○確有自訴人所指訴詐欺之犯行，不能證明其
    犯罪，自應為其無罪之諭知。
據上論斷，應依刑事訴訟法第三百四十三條、第三百零一條第一項，判決如主文。
中    華    民    國      八十九      年      四      月     二十       日
                                      臺灣臺北地方法院刑事第八庭
                                          法  官  鄭  佾  瑩
右正本證明與原本無異。
如不服本判決，應於判決送達後十日內，向本院提出上訴狀。
                                          書記官  馬  中  武
中    華    民    國      八十九      年      四      月    二十八      日


司法院資訊處製作；財團法人民間司法改革基金會備份。
